臺灣桃園地方法院刑事判決　　　　　　　99年度易字第1181號
公　訴　人　臺灣桃園地方法院檢察署檢察官
被　　　告　郭信國
選任辯護人　李宗益律師
　　　　　　陳俊隆律師
被　　　告　黃進國
上列被告因竊盜等案件，經檢察官提起公訴（99年度少連偵字第
第201 號、202 號），被告於準備程序中對檢察官起訴事實為有
罪之陳述，經本院裁定依簡式審判程序審理，判決如下：
    主  文
郭信國、黃進國共同犯攜帶兇器竊盜罪，各處有期徒刑陸月，如
易科罰金，均以新臺幣壹仟元折算壹日；又共同犯攜帶兇器竊盜
罪，各處有期徒刑陸月，如易科罰金，均以新臺幣壹仟元折算壹
日；又共同犯攜帶兇器竊盜罪，各處有期徒刑陸月，如易科罰金
，均以新臺幣壹仟元折算壹日；又共同犯攜帶兇器竊盜罪，各處
有期徒刑陸月，如易科罰金，均以新臺幣壹仟元折算壹日；又共
同犯強制未遂罪，各處有期徒刑陸月，如易科罰金，均以新臺幣
壹仟元折算壹日，扣案如附表所示之物均沒收。各應執行有期徒
刑壹年拾月，如易科罰金，均以新臺幣壹仟元折算壹日，扣案如
附表所示之物均沒收。
    事  實
一、郭信國與黃進國合夥開設之水電工程行，因遭周佳寧積欠工
    程款，且拒絕聯絡杳無音訊，郭信國與黃進國為追查周佳寧
    之去處，且避免為周佳寧知悉，謀議竊取他人車牌，以交互
    懸掛之方式實施跟蹤：（一）郭信國、黃進國2 人共同意圖
    為自己不法之所有，基於竊盜之犯意聯絡，持客觀上足供兇
    器使用之梅花扳手及十字螺絲起子各1 支（未扣案，非郭信
    國、黃進國2 人所有），分別於：民國99年11月16日凌晨
    6 時許，在桃園縣桃園市○○街40號前，共同竊得張舜智所
    有車牌號碼5695-TU 號自用小客車之車牌1 面；同日凌晨
    6 時20分許，在桃園縣桃園市○○路2 巷（桃園國中附近）
    ，共同竊得蘇靜馨所有車牌號碼A9-4567 號自用小客車車牌
    1 面；同日晚間8 時30分許，在桃園縣桃園市○○街附近
    （桃園國中後門附近），共同竊得莊芳如所有車牌號碼780-
    GLQ 號重型機車之車牌1 面；翌日（即99年11月17日）晚
    間某時，在桃園縣桃園市○○路86號路旁，共同竊得林秋月
    所有車牌號碼CG-3597 號自用小客車車牌2 面，得手後將上
    開車牌置於承租之車牌號碼5466-JJ 號之自用小客車內，以
    供使用。（二）嗣郭信國、黃進國因聽聞居住於桃園縣蘆竹
    鄉○○村○○路32號之「黃董」與周佳寧有工程上合作投資
    關係，郭信國、黃進國2 人因苦尋不著周佳寧，謀議侵入上
    開「黃董」住宅，迫使「黃董」提供周佳寧之去向，竟與少
    年黃○倫（民國82年7 月生，年籍資料詳卷，涉嫌無故侵入
    住宅、強制罪部分，由本院少年法庭另案調查中），3 人基
    於無故侵入他人住宅及使人行無義務之事之犯意聯絡，惟郭
    信國、黃進國2 人非明知亦無預見黃○倫未滿18歲，於99年
    11月19日上午10時40分許，由郭信國駕駛前方、後方分別懸
    掛「5695-TU 」及「A9-4567 」號車牌由黃進國友人吳國華
    承租之自用小客車（原懸掛車牌為5466-JJ ），搭載黃進國
    、黃○倫共同前往上址，抵達後郭信國等3 人先行分別以頭
    罩蒙面，戴上手套，由黃○倫持道具槍1 支（該槍之槍管有
    阻鐵，且無擊錘裝置，不具殺傷力），黃進國負責持西瓜刀
    1 把，郭信國則以背包攜帶束繩及膠帶各1 捆，推由黃進國
    下車按門鈴，該屋內之呂秀英誤以友人來訪不察開啟大門後
    ，黃進國乃恫嚇呂秀英入屋，郭信國、黃進國及黃○倫隨即
    未經他人允許，無故侵入呂秀英之住宅，入屋後黃進國隨即
    脅迫呂秀英撥打電話予「黃董」請其回家處理工程款事宜等
    無義務之事，呂秀英靠近電話欲撥打時，突然門鈴響起，呂
    秀英趁隙將大門打開，適員警據報前往處理，見大門打開乃
    進入屋內，郭信國、黃進國及黃○倫3 人見狀分別自後門逃
    逸，員警當場逮捕黃進國，郭信國、黃○倫則趁隙逃逸，並
    扣得遺留現場之頭罩3 個、手套2 雙、西瓜刀1 把等物，於
    前開自用小客車內扣得車牌「780-GLQ 」1 面、「CG-3597
    」2 面，嗣員警持拘票至桃園市○○路22號花語旅館將郭信
    國、黃○倫拘提到案，並於旅館房間內扣得手套1 雙、道具
    槍1 支，始悉上情。
二、案經呂秀英訴由桃園縣政府警察局蘆竹分局報告臺灣桃園地
    方法院檢察署檢察官偵查起訴。
    理  由
一、本件被告郭信國、黃進國所犯係死刑、無期徒刑或最輕本刑
    為3 年以上有期徒刑以外之罪，其於準備程序中就被訴事實
    為有罪之陳述，本院告知簡式審判程序之旨，並聽取當事人
    及辯護人意見後，經本院依刑事訴訟法第273 條之1 第1 項
    規定裁定進行簡式審判程序，合先敘明。
二、上揭犯罪事實，業據被告黃進國於警詢、檢察官偵查中、本
    院審理時、被告郭信國於本院審理時均坦承不諱，並有共犯
    黃○倫於警詢之供述，證人呂秀英、吳國華於警詢、偵查之
    證述，證人即被害人莊芳如、張舜智、李昱旼、林秋月於警
    詢之證述，並有贓物認領保管單4 份、刑案現場照片、現場
    勘察照片、扣押物品目錄表、支票影本、點工日報表、桃園
    縣政府警察局槍枝初步檢視報告表及照片在卷可佐。足認被
    告郭信國、黃進國之自白與事實相符。至莊芳如所有車牌號
    碼780-GLQ 號機車車牌1 面遭竊地點，起訴書認定之臺北縣
    新莊市○○路85號係被害人莊芳如「發現」失竊之地點，並
    非被告2 人實際竊取車牌之地點，莊芳如發現車牌失竊後旋
    至新莊分局新莊派出所報案，惟被告郭信國、黃進國2 人多
    次供承係在桃園國中附近竊取機車車牌（見99年少連偵字第
    201 號卷第13、90頁，本院卷第48頁），復觀以莊芳如報案
    時居住在桃園市○○街，此有證人莊芳如警詢筆錄可憑（見
    99年少連偵字第201 號卷第41頁），依地理位置而言，該址
    確實在桃園國中附近，自應認被告郭信國、黃進國竊取該機
    車車牌之地點應位於在桃園縣桃園市○○街附近（即桃園國
    中後門附近），附此敘明。綜上，本件事證明確，被告2 人
    犯行洵堪認定。
三、按刑法第321 條第1 項第3 款所謂之攜帶「兇器」，其種類
    並無限制，凡客觀上足以對人之生命，身體安全構成威脅，
    具有危險性之兇器均屬之，且祇須行竊或強盜時攜帶此種具
    有危險性之兇器為已足，並不以攜帶之初有行兇之意圖為必
    要（最高法院79年台上字第5253號判例可資參照）。查被告
    郭信國、黃進國2 人竊取上開車牌時所持之梅花扳手及十字
    螺絲起子各1 支，客觀上足以對人之生命、身體構成安全上
    之威脅。核被告郭信國、黃進國就事實欄一（一）所為，均
    係犯修正前刑法第321 條第1 項第3 款之攜帶兇器竊盜罪，
    共4 罪。次按行為後法律有變更者，適用行為時之法律，但
    行為後之法律有利於行為人者，適用最有利於行為人之法律
    ，刑法第2 條第1 項定有明文。本件被告郭信國等2 人行為
    後，刑法第321 條之法定刑由「處6 月以上、5 年以下有期
    徒刑」修正為「處6 月以上、5 年以下有期徒刑、得併科新
    臺幣10萬元以下罰金」，修正後之法律增訂得併科罰金刑。
    經比較修正前後之規定，自以修正前之規定對被告2 人較為
    有利，故應適用修正前刑法第321 條。被告郭信國、黃進國
    間，就上開4 次加重竊盜犯行均有犯意聯絡及行為分擔，均
    為共同正犯。辯護人雖主張被告2 人係基於跟蹤周佳寧之目
    的，於密接時間內，接續竊取他人車牌，係基於單一犯意，
    應論以接續犯云云，惟觀諸被告2 人所犯4 次加重竊盜時間
    雖緊接，但各次行為獨立可分，且侵害法益明顯均不相同，
    自應分論併罰。核被告郭信國、黃進國就事實欄一（二) 所
    為，係犯刑法第306 條第1 項無故侵入他人住宅罪及第304
    條第2 項、第1 項之強制未遂罪。又被告郭信國、黃進國與
    黃○倫脅迫呂秀英撥打電話予「黃董」，呂秀英尚未撥打之
    際，員警即到場逮捕，其等著手對呂秀英著手實施強制犯行
    之實行而不遂，均為未遂犯，應依刑法第25條第2 項規定減
    輕之，公訴意旨認強制罪部分已既遂，尚有未洽。被告2 人
    以一行為犯上開事實欄一（二）無故侵入他人住宅罪、強制
    未遂2 罪，為想像競合犯，應從一重之強制未遂罪處斷，公
    訴意旨認應分論併罰，亦有未合。另按兒童及少年福利法第
    70條第1 項固對於成年人與少年共同實施犯罪者，有加重其
    刑之規定，然該加重要件之成立雖不以行為人明知共同正犯
    之年齡為必要，但至少須有不確定故意，始能依該規定對行
    為人加重處罰，若行為人主觀上並無此等預見，即無所謂不
    確定故意可言。又被告黃進國係透過其乾兒子莊志強認識少
    年黃○倫，已據被告黃進國供承在卷（見本院卷第48頁反面
    ），而莊志強於案發當時確實已滿18歲，此有莊志強個人查
    詢資料可參，又黃○倫之實際年齡已接近18歲，身材、面貌
    已經發育接近於一般成年人，亦有黃○倫之照片在卷足佐，
    是以被告2 人堅稱其等均不知黃○倫係未成年人等語，即非
    無據，此外，卷內亦查無其他積極證據足資證明被告2 人主
    觀上明知或得預見黃○倫係未成年人，卻仍與之共同實施本
    件犯行，自無兒童及少年福利法第70條第1 項加重處罰規定
    之適用，附此敘明。被告郭信國、黃進國所犯上開5 罪，犯
    意各別，行為互殊，應予分論併罰。爰審酌被告2 人正值壯
    年，不思以合法或訴訟手段取得周佳寧積欠之工程款，為遂
    行跟蹤目的，多次竊取他人車牌，且以蒙面攜帶西瓜刀、道
    具槍方式，侵入他人住宅，脅迫使人為無義務之事，顯然漠
    視他人權利，破壞社會秩序，兼衡被告2 人之素行、生活狀
    況、智識程度、犯罪之動機、目的、手段、被害人所受損害
    之程度，及被告2 人均坦承犯行，尚有悔意，且先前於偵查
    中已羈押1 月餘等一切情狀，各量處如主文所示之刑，及定
    應執行刑，並均諭知易科罰金之折算標準，以示懲儆。至辯
    護人主張宣告緩刑乙節，本院審酌被告2 人竊取車牌之次數
    非寡，且無故侵入住宅及使人行無義務之事所用之手段已使
    被害人身心受創嚴重，且尚未與被害人達成和解等各情，有
    本院電話紀錄在卷可參，其等惡性非輕，難認無再犯之虞，
    均不予宣告緩刑。
四、未扣案之梅花扳手及十字螺絲起子各1 支，雖為供被告2 人
    犯本件加重竊盜罪所用之物，惟並非被告2 人所有，已據被
    告黃進國供承在卷（見99年少連偵字第202 號卷第154 頁）
    ，亦非違禁物，爰不予宣告沒收。又扣案之頭罩3 個、手套
    3 雙、束繩1 捆、膠帶1 捆、道具槍1 支、西瓜刀1 把係被
    告郭信國所有，供其等犯本件強制罪所用或犯罪預備之物，
    業據其等供承在卷，依共同正犯責任共同原則，爰依刑法第
    38條第1 項第2 款在被告2 人所犯強制未遂罪之主文項下均
    諭知沒收。至用以攜帶束繩、膠帶之背包1 個，並未扣案，
    且背包屬日常生活用品，復與本件犯罪並無直接關係，爰均
    不予宣告沒收，併此敘明。
五、據上論斷，應依刑事訴訟法第273 條之1 第1 項、第299 條
    第1 項前段，修正前刑法第321 條第1 項第3 款，刑法第2
    條第1 項、第28條、第304 條第2 項、第1 項、第306 條第
    1 項、第25條第2 項、第55條、第51條第5 款、第41條第1
    項前段、第8 項，第38條第1 項第2 款，刑法施行法第1 條
    之1 第1 項、第2 項前段，判決如主文。
本案經檢察官吳美文到庭執行職務。
中　　華　　民　　國　 100　　年　　2 　　月　　10　　日
                  刑事第一庭  法　官　張瓊華
附表：
1.頭罩3 個
2.手套3 雙
3.束繩1 捆
4.膠帶1 捆
5.道具槍1 支
6.西瓜刀1 把
以上正本證明與原本無異。
如不服本判決應於收受判決後10日內向本院提出上訴書狀，並應
敘述具體理由。其未敘述上訴理由者，應於上訴期間屆滿後20日
內向本院補提理由書( 均須按他造當事人之人數附繕本) 「切勿
逕送上級法院」。
                              書記官  陳孟君
中　　華　　民　　國　 100　　年　　2 　　月　　10　　日
附錄本案論罪科刑之法條：
修正前中華民國刑法第321 條第1項（加重竊盜罪）
犯竊盜罪而有左列情形之一者，處6 月以上、5 年以下有期徒刑
：
一、於夜間侵入住宅或有人居住之建築物、船艦或隱匿其內而犯
    之者。
二、毀越門扇、牆垣或其他安全設備而犯之者。
三、攜帶兇器而犯之者。
四、結夥三人以上而犯之者。
五、乘火災、水災或其他災害之際而犯之者。
六、在車站或埠頭而犯之者。
中華民國刑法第304 條（強制罪）
以強暴、脅迫使人行無義務之事或妨害人行使權利者，處3 年以
下有期徒刑、拘役或3 百元以下罰金。
前項之未遂犯罰之。
中華民國刑法第306 條第1項（侵入住居罪）
無故侵入他人住宅、建築物或附連圍繞之土地或船艦者，處1 年
以下有期徒刑、拘役或3百 元以下罰金。
